臺灣嘉義地方法院民事裁定
110年度事聲字第10號 
異  議  人
即  聲請人  蔡永取  
相  對  人  經濟部水利署第五河川局

法定代理人  張庭華  
上列異議人對相對人聲請支付命令事件，異議人對於本院司法事
務官所為之110年度司促字第5883號裁定提出異議，本院裁定如
下：
    主  文
異議駁回。
    理  由
一、按當事人對於司法事務官處理事件所為之終局處分，得於處
    分送達後10日之不變期間內，以書狀向司法事務官提出異議
    ；司法事務官認前項異議有理由時，應另為適當之處分，認
    異議為無理由者，應送請法院裁定之；法院認第1 項之異議
    為有理由時，應為適當之裁定，認異議為無理由者，應以裁
    定駁回之，民事訴訟法第240 條之4 第1 至3 項定有明文。
    本件本院司法事務官於民國110年6月24日以110年度司促字
    第5883號裁定（下稱原裁定）駁回異議人支付命令之聲請，
    該裁定於同年6月30日送達異議人，異議人於同年7月1日對
    原裁定提出異議，經司法事務官認其異議為無理由而送請本
    院為裁定，核與上開規定相符，合先敘明。　　
二、本件異議意旨略以：
㈠、異議人之請求為並非一定金額，本件需要相對人、嘉義縣政
    府、水上地政事務所的配合才有辦法確定為一定之金額，請
    鈞院依民事訴訟法第342條規定發文嘉義縣政府，請求協助
    提供獎勵金、市價之金額，並函請水上地政事務所提供徵收
    地段地號實測總面積。
㈡、異議人不知徵收總面積及獎勵金、市價，所以無法在聲請時
    提出一定金額，但已提供出水上地政事務所核定92、99年徵
    收部分地籍圖及土地登記謄本等資料為證據，請計算更正一
    定金額後受審判。
㈢、異議人是以土地現使用人名義人請求。相對人依徵收條例予
    以登記為國有財產所有權人，有徵收後地籍圖及地段地號可
    查證，異議人一併請求徵收損害賠償。異議人所主張包括未
    徵收部分範圍在內，若相對人事後提出異議，異議人同意協
    調，但請先行核發支付命令以維異議人權益，若相對人提出
    異議後進入訴訟程序，異議人再補繳裁判費。
三、按支付命令之聲請，不合於第508條至第511條之規定，或依
    聲請之意旨認債權人之請求為無理由者，法院應以裁定駁回
    之；就請求之一部不得發支付命令者，應僅就該部分之聲請
    駁回之，民事訴訟法第513 條第1 項定有明文。次按支付命
    令之聲請，應表明下列各款事項：㈠當事人及法定代理人；㈡
    請求之標的及其數量；㈢請求之原因事實；其有對待給付者
    ，已履行之情形；㈣應發支付命令之陳述；㈤法院；債權人之
    請求，應釋明之，民事訴訟法第511條第1項、第2項亦有明
    文。觀諸104年7月1日修正之民事訴訟法第511條第2項增訂
    理由，可知該規定係為兼顧督促程序在使數量明確且無訟爭
    性之債權得以迅速、簡易確定，節省當事人勞費，以收訴訟
    經濟之效果，並保障債權人、債務人正當權益，避免支付命
    令遭不當利用，爰增列該條項規定，強化債權人之釋明義務
    ，若債權人未為釋明，或釋明不足者，法院得依同法第513
    條第1項規定，駁回債權人之聲請。又所謂釋明，係指當事
    人提出證據，使法院就其主張之事實，得生薄弱之心證，信
    其大概如此之行為（民事訴訟法第284條規定參照）。是債
    權人聲請法院發給支付命令，應就其請求提出證據加以釋明
    ，使法院對其主張之事實發生薄弱之心證，相信其大概為如
    此，若債權人就其請求未為釋明，或其釋明有所不足者，法
    院即得裁定駁回債權人支付命令之聲請。
四、本件異議人主張相對人應支付土地徵收補償、獎勵金等，雖
    提出嘉義縣政府公告、相對人函文、嘉義縣○○鄉○○段○○○段0
    00地號等土地之登記謄本及地籍圖謄本為證，然未表明請求
    之具體金額為何。其中相對人110年5月13日水五產字第1105
    0066020號函載明：台端非本案所有權人，故無法領取徵收
    補償費及配合施工獎勵金等語，明確否定異議人之債權存在
    ；其餘資料亦不足以釋明異議人對相對人有債權及其金額為
    何。再者，異議人請求本院向相對人、嘉義縣政府或水上地
    政事務所函查以確認金額云云，實與聲請核發支付命令之程
    序不符。準此，異議人未表明請求之具體金額，亦未釋明兩
    造間有債權債務關係，則其聲請對相對人核發支付命令，依
    上開說明，即有未合，本院司法事務官因而駁回異議人之聲
    請，於法尚無違誤。從而，本件異議人聲明異議，為無理由
    ，應予駁回。
五、另司法事務官所為駁回支付命令之處分，當事人雖得依民事
    訴訟法第240條之4規定提起異議，該異議並由該司法事務官
    所屬一審法院獨任法官審理該異議事件，惟對於第一審所為
    之裁定，因民事訴訟法第513條第2項規定不得聲明不服，自
    不得向第二審法院提起抗告（司法院秘台廳民二字第098000
    6307號函、臺灣高等法院暨所屬法院101年度法律座談會民
    事類提案第39號研討結果參照）。是本院司法事務官所為之
    系爭支付命令，依民事訴訟法第513條第2項規定，本屬「不
    得聲明不服」之事件，雖民事訴訟法第240條之4第1項例外
    賦與債權人異議之權利，然其本質既屬不得聲明不服之事件
    ，則異議人就本院駁回其異議之裁定，亦不得抗告至二審法
    院。
六、爰裁定如主文。
中　　華　　民　　國　　110 　年　　7 　　月　　26　　日
                  民事第一庭法　官　洪嘉蘭
以上正本係照原本作成。
不得抗告。
中　　華　　民　　國　　110 　年　　7 　　月　　26　　日
                            書記官　林秀惠